【裁判字號】    90,上訴,1268
【裁判日期】    901127
【裁判案由】    違反槍砲彈藥刀械管制條例
【裁判全文】
臺灣高等法院刑事判決                            九十年度上訴字第一二六八號
    上  訴  人
    即  被  告  甲○○
    選任辯護人  康立平
右上訴人因違反槍砲彈藥刀械管制條例案件，不服臺灣新竹地方法院八十九年度訴字
第五八六號，中華民國九十年三月十六日第一審判決（起訴案號：臺灣新竹地方法院
檢察署八十九年度偵字第二九○五號），提起上訴，本院判決如左：
    主  文
原判決撤銷。
甲○○未經許可，製造可發射子彈具有殺傷力之改造手槍，處有期徒刑伍年貳月，併
科罰金新臺幣參萬陸仟元，罰金如易服勞役，以新臺幣玖佰元即銀元參佰元折算壹日
。扣案之仿德林吉雙管手槍製造之改造手槍（槍枝管制編號：0000000000
）壹枝沒收。
    事  實
一、甲○○於民國八十九年一月初至同年四月間之某日，在位於新竹市○○路○段之
    「幻象二千」玩具槍店內，以價金新台幣（下同）二千五百元購入仿德林吉雙管
    手槍製造之金屬玩具槍（槍枝管制編號：0000000000）一枝後，旋基
於製造槍砲之犯意，於八十九年間四月之後之某日在其位於新竹市○○路一七三
    號住處，未經許可，以他人所有之電鑽、砂輪機及其他改造工具貫通上開仿德林
    吉雙管手槍製造之金屬玩具槍之槍管而加以改製，使該仿德林吉雙管手槍製造之
    金屬玩具手槍具可發射金屬子彈功能而有殺傷力。嗣為警於八十九年五月二十一
    日晚上十一時許在上址查獲，扣得上開仿德林吉雙管手槍製造之改造手槍一枝（
    查獲時已經分解成為零件，嗣經警方會同甲○○組合而成）以及非甲○○所有之
    砂輪機一台、改造工具一批。
二、案經新竹市警察局第三分局報告臺灣新竹地方法院檢察署檢察官偵查起訴。
    理  由
一、訊據上訴人即被告（以下簡稱被告）甲○○矢口否認有何右揭改造槍枝之犯行，
    並辯稱：警察在伊住處搜索扣押之物均是槍枝零件，並非槍枝，而該零件一部分
    是伊在新竹市○○路○段之「幻象二千」玩具槍店購買的，另部分則是伊在住所
    附近之公園撿拾而來，伊於警訊及檢察官偵訊時所為自白，是警察要伊承認的，
    實則，伊並未改造槍枝，且仿德林吉雙管手槍上之車鑿痕跡經鑑定結果並非由電
    鑽所貫通，益見伊於偵查中之自白與事實不符云云。經查：（一）、扣案之仿德
    林吉雙管手槍製造之改造手槍（槍枝管制編號：0000000000）一枝，
    經送內政部警政署刑事警察局鑑驗結果顯示，係貫通槍管，擊發機械正常，具發
    射子彈功能而有殺傷力等情，有該局八十九年六月十二日刑鑑字第六八七三五號
    鑑驗通知書在卷足憑（參偵查卷宗第五一頁）。證人即承辦警員張貴發於本院證
    稱：「我們在路上臨檢到他車上有一包安非他命，後來到他家查獲槍械，我們之
    前就有線報，說他在改造槍械‧‧‧（如何查到槍械？）被告帶我們去他家查獲
    （去被告家查獲的槍枝，是放在他家什麼位置？）客廳，工具也是在客廳‧‧‧
    當時看到都是一包一包的零件，是在甲○○的協助下，每一包組裝起來都是一支
    完整的槍‧‧‧（後來總共組裝成幾把？提示移送報告書）三、四把。都送去鑑
    定，其中有一把鑑定出來有殺傷力‧‧‧在車上查獲安非他命，他（指被告）帶
    同我們到他家去，我們一面跟檢察官報告，搜索票是進到被告家後才拿到，進去
    後，有看到客廳有一些子彈的彈殼及零件，我們持續搜索」等語，證人即承辦警
    員譚博敏於本院亦證稱：「（當時這三把槍是由誰來組裝？）有一把是甲○○自
    己組裝（貝瑞塔半自動手槍），其他二把，也是有經過他協助，由我們組裝」等
    語（參本院九十年五月十八日訊問筆錄第二頁至第三頁、第五頁、第六頁），堪
    認本件警方之搜索查扣程序並無不法，被告辯護人主張本件搜證程序不合法，因
    而取得之證物以及被告於檢察官之自白均無證據能力，尚不可採；（二）、被告
    於八十九年一月初至同年四月間之某日，在位於新竹市○○路○段之「幻象二千
    」玩具槍店內，以價金二千五百元仿德林吉雙管手槍製造之金屬玩具槍（槍枝管
    制編號：0000000000）一枝後，將該仿德林吉雙管手槍製造之金屬玩
    具槍之槍管以他人所有之電鑽、砂輪機及其他改造工具加以貫通改造等情，迭據
    被告於八十九年五月二十二日、同年月二十三日及同年八月一日檢察官偵訊時供
    承在卷（參偵查卷宗第四二頁正面、反面、第四五頁正面、第六一頁反面、第六
    二頁正面），經核與內政部警政署刑事警察局鑑驗結果相符，堪信被告於上開偵
    查中之自白為真。倘如被告所辯係遭警察脅迫始作上開改造槍枝之供詞，衡情應
    於警訊中為與偵查中相同之供述，況被告於原審八十九年十二月五日訊問時亦為
    與偵查中相同之自白（參原審刑事卷宗第二二頁），足見被告於檢察官偵訊時自
    白改造槍枝等語應係出於自由意志之供述，被告嗣於原審及本院翻異前詞辯稱伊
    並未以電鑽等工具鑽通槍管，伊係遭警方脅迫始於偵查中供述改造槍枝云云，要
    係卸責之詞，不足採信。此外，復有上開自被告住處扣得之改造工具及照片可資
    佐證。本件事證已臻明確，被告之選任辯護人具狀聲請就扣案改造槍枝再次送請
    法務部調查局再為鑑定，核無必要，附此敘明。綜上，被告上開犯行堪以認定，
    應予依法論科。
二、查槍砲彈藥刀械管制條例第十一條於八十九年七月五日修正公佈，並於同年月七
    日生效，雖僅於該條第一項內補充「第一項」三字而已，其實質犯罪構成要件及
    相關刑罰並未變更，惟仍應依刑法第二條第一項前段規定適用裁判時之新法。核
    被告所為，係犯修正後之槍砲彈藥刀械管制條例第十一條第一項之製造可發射子
    彈具有殺傷力之改造手槍罪。被告製造上開可發射子彈具有殺傷力之改造手槍後
    之持有該改造手槍行為，為製造行為所吸收，不另論罪。
三、原審以被告罪證明確，予以論罪科刑，固非無見。惟查：（一）、原審未依刑法
    第二條第一項前段適用裁判時即修正後之槍砲彈藥刀械管制條例第十一條第一項
    之製造可發射子彈具有殺傷力之改造手槍罪處斷，尚有未洽；（二）、警方於被
    告住處另扣得之仿ＷＡＬＴＨＥＲ廠半自動手槍製造之金屬玩具手槍（槍枝管制
    編號：0000000000）、仿貝瑞塔半自動手槍製造之金屬玩具手槍（槍
    枝管制編號：0000000000）各一枝，經送請內政部警政署刑事警察局
    鑑驗結果，認為仿ＷＡＬＴＨＥＲ廠半自動手槍製造之改造手槍雖已將槍管車通
    加以改造，惟因該槍管及滑套無法與槍身握把固定而不具殺傷力，而仿貝瑞塔半
    自動手槍製造之金屬玩具手槍未有改造情形，業經原審認定明白，有上開鑑驗通
    知書可資參照，而上開不具殺傷力之玩具槍枝不單獨論處其零組件（以免成品不
    予管制而其零組件則具違法性之矛盾），上開二枝玩具手槍以及警方另行查扣之
    改造手槍零件一批，依現狀均不具殺傷力，亦非屬上開條例所列管之主要組成零
    件，該玩具手槍零件與制式手槍零件之規格與材質不盡相同，有內政部警政署刑
    事警察局八十九年十二月十九日、九十年一月十五日分別出具致原審法院之函在
    卷可稽（參原審卷第三○頁、第三三頁）。至槍枝分解圖（仿貝瑞塔半自動手槍
    ）既為不具殺傷力之槍枝之圖說，亦無何違法之可言。原審就上開證物一併宣告
    沒收，亦有未合。被告上訴意旨，翻異前詞，否認犯罪，指摘原判決不當，雖無
    理由，惟原判決既有上開可議之處，自應由本院予以撤銷改判。爰審酌被告犯罪
    之動機、目的、手段、方法、現今槍、彈氾濫造成社會人心惶惶以及被告犯後仍
    飾詞卸責，並無悔意等一切情狀，量處如主文第二項所示之刑，罰金刑部分並諭
    知易服勞役之折算標準。扣案之仿德林吉雙管手槍製造之改造手槍（槍枝管制編
    號：0000000000）一枝，擊發機械正常，具發射子彈功能而有殺傷力
    ，係屬違禁物品，應依刑法第三十八條第一項第一款規定宣告沒收。至警方查扣
    本件之其他證物即砂輪機一台、改造工具一批，並非被告所有，又另行扣案之不
    具殺傷力之玩具手槍二枝以及非槍砲彈藥刀械管制條例列管之零組件即左輪手槍
    轉輪一個、轉輪蕊一個、槍柄把一副、改造槍管一支、撞針座四個、撞針八支、
    滑套三個，均不另行宣告沒收，併此敘明。再按槍砲彈藥刀械管制條例第十九條
    第一項關於一律宣付強制工作三年之規定，業於九十年十一月十四日修正公布予
    以刪除，刪除之前，亦曾經司法院大法官第四七一號解釋公布之日起不予適用，
    自無庸審酌其是否須令入勞動場所強制工作之問題，附此敘明。
四、公訴意旨另以：被告甲○○另於前開犯罪事實欄之時地，復陸續以價金五千元、
    七千九百元之代價購買仿ＷＡＬＴＨＥＲ廠半自動手槍製造之金屬玩具手槍（槍
    枝管制編號：0000000000）、仿貝瑞塔半自動手槍製造之金屬玩具手
    槍（槍枝管制編號：0000000000）各一枝、槍枝分解圖及如附表所示
    之槍枝零件後，而基於製造槍砲之犯意，於八十九年間某日在其位於新竹市○○
    路一七三號住處，未經許可，以電鑽、砂輪機及其他不詳工具貫通上開仿ＷＡＬ
    ＴＨＥＲ廠半自動手槍製造之金屬玩具手槍之槍管（並無殺傷力），嗣為警於八
    十九年五月二十一日晚上十一時許在上址查獲，扣得上開仿ＷＡＬＴＨＥＲ廠半
    自動手槍製造之改造手槍、仿貝瑞塔半自動手槍製造之金屬玩具手槍各一枝、槍
    枝分解圖及如附表所示之槍枝零件，因認被告另涉有槍砲彈藥刀械管制條例第十
    一條第一項之改造槍枝罪。
五、公訴人認被告涉有此部分犯行，係以被告自承購入上開二槍枝及以電鑽鑽過仿Ｗ
    ＡＬＴＨＥＲ廠半自動手槍槍管等情，並有內政部警政署鑑驗通知書及槍枝扣案
    ，為其論據。訊據上訴人即被告甲○○矢口否認有此部分犯行，辯稱：警方在伊
    住處所查扣者均是玩具槍枝零件，伊於警訊及偵查中所為自白係因警察要伊承認
    的，實際上，伊並未改造槍枝云云。經查警方自被告住處扣得之前開仿ＷＡＬＴ
    ＨＥＲ廠半自動手槍製造之金屬玩具手槍（槍枝管制編號：000000000
    0）、仿貝瑞塔半自動手槍製造之金屬玩具手槍（槍枝管制編號：000000
    0000）各一枝，經送請內政部警政署刑事警察局鑑驗結果，認為仿貝瑞塔半
    自動手槍製造之金屬玩具手槍，槍管內具阻鐵、未發現改造情形，欠缺撞針，依
    現狀認不具殺傷力，而仿ＷＡＬＴＨＥＲ廠半自動手槍製造之改造手槍已將槍管
    車通加以改造，因該槍管及滑套無法與槍身握把固定而不具殺傷力等情，有該局
    出具之鑑驗通知書在卷足憑，已如前述，而上開二枝玩具手槍以及警方另行查扣
    之改造手槍零件一批，依現狀均不具殺傷力，亦非屬上開條例所列管之主要組成
    零件，該玩具手槍零件與制式手槍零件之規格與材質不盡相同，有內政部警政署
    刑事警察局八十九年十二月十九日、九十年一月十五日分別出具致原審法院之函
    在卷可稽，亦已敘明在案。至槍枝分解圖（仿貝瑞塔半自動手槍）既為不具殺傷
    力之槍枝之圖說，亦無何違法之可言。至於其餘扣案之子彈彈殼、吹箭、吹針、
    改造工具、砂輪機等物，或非違禁物品，或非被告所有，自不得據以為被告不利
    之認定。被告以不具殺傷力之槍枝以及非屬槍砲彈藥刀械條例所列管之主要組成
    零件加以改造，雖曾將其中仿ＷＡＬＴＨＥＲ廠半自動手槍之槍管車通惟結果不
    具殺傷力，在無積極證據證明之情形下，應屬學理上之「不能犯」，不能繩以刑
    責，此外，復查無其他積極證據足資證明被告有公訴人所指此部分之犯行，此部
    分應屬不能證明被告犯罪，惟公訴人認此部分與本件論罪部分具有實質上一罪之
    關係，爰不另為無罪之諭知，附此敘明。
據上論斷，應依刑事訴訟法第三百六十九條第一項前段、第三百六十四條、第二百九
十九條第一項前段、槍砲彈藥刀械管制條例第十一條第一項，刑法第二條第一項前段
、第十一條前段、第四十二條第二項，罰金罰鍰提高標準條例第二條，現行法規所定
貨幣單位折算新台幣條例第二條規定，判決如主文。
本案經檢察官劉靜婉到庭執行職務。
中      華      民      國    九十      年      十一    月    二十七    日
                            台灣高等法院刑事第十五庭
              審判長法  官  房  阿  生
                                      法  官  雷  元  結
                                      法  官  鄧  振  球
右正本證明與原本無異。
如不服本判決應於收受送達後十日內向本院提出上訴書狀，其未敘述上訴之理由者並
得於提起上訴後十日內向本院補提理由書（均須按他造當事人之人數附繕本）。
                                      書記官  洪  秋  帆
中      華      民      國    九十      年      十一    月    二十八    日
附錄：本案論罪科刑法條全文
槍砲彈藥刀械管制條例第十一條第一項
未經許可，製造、販賣或運輸第四條第一項第一款所稱其他可發射金屬或子彈具有殺
傷力之各式槍砲者，處五年以上有期徒刑，併科新臺幣一千萬元以下罰金。


司法院資訊處製作；財團法人民間司法改革基金會備份。
